【裁判字號】    95,國,6
【裁判日期】    950622
【裁判案由】    國家賠償
【裁判全文】
臺灣板橋地方法院民事判決                 95年度國字第6號
原      告  乙○○
被      告  臺北縣政府
法定代理人  甲○○
訴訟代理人  丁○○
            丙○○
上列當事人間請求履行和解條件事件，經本院於民國95年6 月8
日言詞辯論終結，判決如下：
    主  文
原告之訴及其假執行之聲請均駁回。
訴訟費用由原告負擔。
    事實及理由
一、原告起訴主張：緣因坐落臺北縣板橋市○○路○ 段81巷8 號
    2 樓建物陽台坪數補登記一事，原告曾至板橋地政事務所申
    請辦理補登，惟經該地政事務所承辦人員以需經臺北縣政府
    之核准，才能辦理為由予以拒絕，以致嗣後該建物於拍賣鑑
    定價值時，因價值遭貶低，而以較低價格拍定，致使原告受
    有損害，遂以原申請建物未完成補登作業致嗣後拍賣鑑定價
    值貶低為由，就被告所屬工務局88年6 月21日88北工使字第
    Ｂ5421號函表示不服，依法提起訴願，但因已逾法定期間，
    而經內政部訴願審議委員會決議「訴願不受理」。嗣原告因
    不服內政部之決定，乃再向被告請求國家賠償，經被告函覆
    拒絕賠償後，依法向本院板橋簡易庭對被告提起請求國家賠
    償事件，並經本院板橋簡易庭以92年度板國簡字第5 號判決
    駁回原告之請求，原告不服，依法提起上訴，由本院以93年
    度國簡上字第1 號予以受理在案。後因原告試行協商之進行
    ，主動將撤回上訴狀正本寄給被告，並於狀內載明「雙方業
    已進行協商解決本案權益」等語，而被告其後亦將該撤回上
    訴狀轉呈本院，使發生上訴撤回效果，即應認雙方間已初步
    達成庭外和解契約之成立，惟被告卻未履行上開協商條件，
    故本於上開協商解決之方案，請求被告給付新臺幣（下同）
    510,000 元等語。並聲明：
    (一)被告應給付原告510,000 元，及自93年7 月29日起至清償
    日止，按年息5%計算之利息。(二)陳明願供擔保，請准宣告假
    執行。
二、被告則以：該撤回上訴狀確實是被告於93年7 月間接獲原告
    93年7 月未具日期之民事聲請撤回上訴狀後，以93年7 月29
    日北府工施字第0930527720號函轉陳本院並副知原告。惟被
    告與原告間並無進行任何相關之協商，被告亦不知原告為何
    要將撤回上訴狀正本送到被告手上，被告並沒有答應要跟原
    告和解，故無原告所稱之已達成初步庭外和解及應為後續協
    商，清償該結案後的賠償金額之事宜等語，資為抗辯，併為
    答辯聲明求為判決：原告之訴及其假執行之聲請均駁回。
三、兩造不爭執事項：
  (一)不爭執事項
  1.原告前曾因請求國家賠償事件，向本院板橋簡易庭對被告提
    起訴訟，經本院板橋簡易庭以92年度板簡國字第5 號判決原
    告之訴駁回，原告不服，依法提起上訴，由本院以93年度國
    簡上第1 號予以受理。
  2.本院93年度國簡上字第1 號事件，嗣因原告具狀撤回上訴而
    告終結確定在案。
  3.上開撤回上訴狀係由原告於93年7 月書立後，寄給被告，再
    由被告於93年7 月29日以北府工施字第0930527720號函轉陳
    本院無誤。
  4.本件訴訟標的法律關係原告陳明為請求履行和解條件。
四、本院之判斷：
    按當事人主張有利於己之事實者，就其事實有舉證之責任，
    民事訴訟法第277 條前段定有明文。又民事訴訟如係由原告
    主張權利者，應先由原告負舉證之責，若原告先不能舉證，
    以證實自己主張之事實為真實，則被告就其抗辯事實即令不
    能舉證，或其所舉證據尚有疵累，亦應駁回原告之請求，有
    最高法院17年上字第917 號判例意旨可資參照。本件原告主
    張因坐落臺北縣板橋市○○路○ 段81巷8 號2 樓建物陽台坪
    數補登記一事，曾至板橋地政事務所申請辦理補登，惟經該
    地政事務所承辦人員以需經被告之核准，才能辦理為由予以
    拒絕，以致嗣後該建物於拍賣鑑定價值時，因價值遭貶低，
    而以較低價格拍定，致使原告受有損害，遂以原申請建物未
    完成補登作業致嗣後拍賣鑑定價值貶低為由，就被告所屬工
    務局88年6 月21日88北工使字第Ｂ5421號函表示不服，依法
    提起訴願，但因已逾法定期間，而經內政部訴願審議委員會
    決議「訴願不受理」。嗣原告因不服內政部之決定，乃再向
    被告請求國家賠償，經被告函覆拒絕賠償後，依法向本院板
    橋簡易庭對被告提起請求國家賠償事件，並經本院板橋簡易
    庭以92年度板國簡字第5 號判決駁回原告之請求，原告不服
    ，依法提起上訴，由本院以93年度國簡上字第1 號予以受理
    在案。後因原告試行協商之進行，主動將撤回上訴狀正本寄
    給被告，並於狀內載明「雙方業已進行協商解決本案權益」
    之事實，業經本院依職權調本院板橋簡易庭92年度板國簡字
    第5 號民事簡易訴訟程序第一審卷宗及本院93年度國簡上字
    第1 號民事簡易第二審卷宗所附本院板橋簡易庭92年度板國
    簡字第5 號宣示判決筆錄及被告於93年7 月29日以北府工施
    字第0930527720號函轉原告於93年7 月民事聲請撤回上訴狀
    （見本院本院93年度國簡上字第1 號民事簡易第二審卷第72
    頁至第75頁），依上開原告所提之民事聲請撤回上訴狀內，
    固如原告所主張有載明「惟雙方業已經進行協商解決本案件
    權益」等語；然被告亦於上開93年7 月29日以北府工施字第
    0930527720號函文之說明二亦敘明「有關上訴人乙○○先生
    於聲請撤回上訴狀敘及：『‧‧‧惟雙方業已經進行協商解
    決‧‧‧』乙事，經查被上訴人並無與上訴人進行相關之協
    商」。次按稱和解者，謂當事人約定，互相讓步，以終止爭
    執或防止爭執發生之契約，民法第736 條著有明文。是以原
    告主張因上開其所書立之民事聲請撤回上訴狀，已由被告轉
    陳本院，致發生撤回上訴之效果，即應認雙方間已初步成立
    庭外和解契約，否則被告應將撤回上訴狀擱置或退回給原告
    云云，然被告否認有與原告間有成立任何和解契約，再原告
    稱與被告間有成立和解契約乙節，並無提出任何證據以資證
    明，況原告所書立之上開撤回上訴狀中，亦未具體載明「如
    不同意協商，即應將撤回上訴狀擱置或退回」。故尚難僅憑
    被告將撤回上訴狀轉陳本院，即認被告同意協商，而與原告
    間有所謂「和解契約」之成立。是以，原告主張與被告間有
    成立「和解契約」云云，洵屬無據，不足採信。
五、綜上所述，原告依據和解之法律關係，請求被告履行協商和
    解條件給付510,000 元及自93年7 月29日起至清償日止，按
    年息5%計算之利息，為無理由，應予駁回。又本件原告之訴
    既予以駁回，則其假執行宣告之聲請亦失所附麗，應併予駁
    回。
六、因本案事證已臻明確，兩造其餘主張陳述及所提之證據，均
    毋庸再一一審酌論述，附此敘明。
據上論結，本件原告之訴為無理由，依民事訴訟法第78條，判決
如主文。
中    華    民    國    95    年    6     月    22    日
                     民事第二庭  法  官  潘  長  生
以上正本係照原本作成。
如對本判決上訴，須於判決送達後20日內向本院提出上訴狀。
中    華    民    國    95    年    6     月    22    日
                                書記官  許 清 琳


司法院資訊處製作；財團法人民間司法改革基金會備份。
